臺灣士林地方法院刑事判決　　　　　　95年度交簡上字第69號
上　訴　人
即　被　告　乙○○
上列上訴人即被告因過失傷害案件，不服本院士林簡易庭於中華
民國95年10月31日所為95年度士交簡字第1619號第一審刑事簡易
判決（聲請簡易判決處刑案號：臺灣士林地方法院檢察署95年度
偵字第11259 號），提起上訴，本院管轄第二審之合議庭判決如
下：
    主  文
原判決撤銷。
乙○○從事業務之人，因業務上之過失傷害人，處有期徒刑參月
，如易科罰金，以銀元參佰元即新臺幣玖佰元折算壹日。緩刑貳
年。
    事  實
一、乙○○平日均駕駛貨車外出從事環境維護工作，汽車駕駛為
    其附隨業務，屬於從事駕駛業務之人。民國95年4 月11日上
    午7 時15分許，乙○○駕駛車牌9581-FL 號自用小貨車，欲
    由臺北市北投區龍鳳谷遊客中心停車場駛出左轉泉源路時，
    應注意車輛起駛前，應讓行進中車輛優先通行，且依當時情
    形，為白天、無障礙物、視距良好，並無何不能注意之情事
    ，詎乙○○因僅察看右方正在倒車之遊覽車，疏未注意由何
    進益騎駛附載甲○○之車牌BNB-210 號重型機車正自左側沿
    泉源路駛近，致乙○○之自用小貨車右前車頭撞及甲○○之
    右腳，致甲○○受有右踝骨折、右小腿撕裂傷、右足擦傷、
    第2 腰椎壓迫性骨折之普通傷害，乙○○隨即以電話撥打「
    119 」報警，並於臺北市政府警察局北投分局交通分隊警員
    楊智淵到場後自首過失傷害犯罪，並接受裁判。
二、案經甲○○告訴臺灣士林地方法院檢察署檢察官聲請簡易判
    決處刑。
    理  由
一、上開時、地被告因駕駛車牌9581-FL 號自用小貨車從事環境
    維護業務而撞傷被害人即告訴人甲○○之事實，業據被告乙
    ○○迭於檢察官偵查及本院審理中坦承不諱，核與證人即告
    訴人甲○○及證人何進益於警詢及偵查中證述之情節（被告
    及檢察官均同意有證據能力）相符，並有行政院國軍退除役
    官兵輔導委員會臺北榮民總醫院出具之診斷證明書、道路交
    通事故現場圖、調查報告表(一)、(二)在卷可資佐證，應甚明確
    。按汽車駕駛人起駛前，應讓行進中之車輛優先通行，否則
    應受行政罰鍰，此道路交通管理處罰條例第45條第10款定有
    明文，本件被告自上述停車場駛出至台北市○○區○○路時
    ，自應注意讓行進中之車輛優先通行，而依上開調查報告表
    所示，當時情形為白天、無障礙物、視距良好，並無不能注
    意之情事，詎被告乙○○僅察看右方正在倒車之遊覽車，疏
    未注意由何進益騎駛附載甲○○之車牌BNB-210 號重型機車
    正自左側沿泉源路駛近，致被告之自用小貨車右前車頭撞及
    甲○○之右腳，致甲○○受有右踝骨折、右小腿撕裂傷、右
    足擦傷、第2 腰椎壓迫性骨折之普通傷害，是被告應有業務
    上之過失，而其業務上過失與告訴人甲○○傷害之結果有相
    當因果關係，是本件事證明確，被告業務過失傷害之犯行，
    洵堪認定。
二、核被告所為，係犯刑法第284 條第2 項前段之業務過失傷害
    罪。被告於肇事後，在未被有偵查犯罪職權之公務員發覺前
    ，即以電話打「119 」報案，並於員警楊智淵到場處理時，
    自承未注意何進益之來車而肇事，此有臺北市政府警察局北
    投分局交通分隊員警楊智淵製作之交通事故談話紀錄表在卷
    可憑（參見偵查卷第10至11頁），足認被告對於未發覺之罪
    自首而接受裁判，符合自首要件甚明。
三、查被告行為後，刑法於94年2 月2 日修正公布，95年7 月1
    日施行，其中修正第2 條（新舊法之比較適用）、第33條第
    5 款（罰金刑）、第62條（自首）等規定。其中刑法第2 條
    係規範行為後法律變更所生新舊法律比較適用之準據法，是
    刑法第2 條本身雖經修正，但該條文既屬適用法律之準據法
    ，本身尚無比較新舊法之問題，應逕適用裁判時即修正後刑
    法第2 條規定以決定適用之刑罰法律，先予敘明。再者，行
    為後法律有變更者，適用行為時之法律。但行為後之法律有
    利於行為人者，適用最有利於行為人之法律，修正後刑法第
    2 條第1 項定有明文。
  (一)在罰金刑部分，刑法分則編各罪所定罰金刑之貨幣單位原為
    銀元，修正前刑法第33條第5 款規定：「罰金：1 元（銀元
    ）以上。」，而依罰金罰鍰提高標準條例規定，就72年6 月
    26日前修正之刑法部分條文罰金數額提高2 至10倍，其後修
    正者則不提高倍數，並依現行法規所定貨幣單位折算新臺幣
    條例規定，以銀元1 元折算新臺幣3 元；修正後刑法第33條
    第5 款規定：「罰金：新臺幣1,000 元以上，以百元計算之
    。」，刑法第33條第5 款所定罰金貨幣單位經修正為新臺幣
    後，刑法分則各罪所定罰金刑之貨幣單位亦應配合修正為新
    臺幣，為使刑法分則編各罪所定罰金之最高數額與刑法修正
    前趨於一致，乃增訂刑法施行法第1 條之1 ：「中華民國94
    年1 月7 日刑法修正施行後，刑法分則編所定罰金之貨幣單
    位為新臺幣。94年1 月7 日刑法修正時，刑法分則編未修正
    之條文定有罰金者，自94年1 月7 日刑法修正施行後，就其
    所定數額提高為30倍。但72年6 月26日至94年1 月7 日新增
    或修正之條文，就其所定數額提高為3 倍。」；從而，刑法
    分則編各罪所定罰金刑之最高數額，於上開規定修正後並無
    不同，惟修正後刑法第33條第5 款所定罰金刑最低數額，較
    之修正前提高，自以修正前刑法第33條第5 款規定有利於被
    告。
  (二)關於自首部分，被告行為時刑法第62條規定：「對於未發覺
    之罪自首而受裁判者，減輕其刑。但有特別規定者，依其規
    定。」，被告行為後上開條文已修正為：「對於未發覺之罪
    自首而受裁判者，得減輕其刑。但有特別規定者，依其規定
    。」，即被告如符合自首要件，依修正前刑法之規定，必減
    輕其刑，然依修正後刑法之規定，法院仍得裁量是否減輕其
    刑，自應以被告行為時即修正前刑法第62條之規定較有利於
    被告。
  (三)依上所述，本件經綜合觀察全部罪刑比較之結果，依修正後
    刑法第2 條第1 項前段規定，應適用修正前刑法第33條第5
    款規定，並適用修正前刑法第62條前段規定對被告減輕其刑
    。
  (四)另修正刑法係自95年7 月1 日起施行，在此之前，刑法分則
    編有關罰金刑之貨幣單位係銀元；且依刑法分則編應處罰金
    者，應適用罰金罰鍰提高標準條例第1 條之規定；亦即應按
    各該具體條文制定或修正之時間先後，定其提高之倍數。惟
    被告行為後，刑法施行法增訂第1 條之1 ，於95年6 月14日
    經總統公布，並自同年7 月1 日起施行；該條規定：「中華
    民國94年1 月7 日刑法修正施行後，刑法分則編所定罰金之
    貨幣單位為新臺幣。94年1 月7 日刑法修正時，刑法分則編
    未修正之條文定有罰金者，自94年1 月7 日刑法修正施行後
    ，就其所定數額提高為30倍。但72年6 月26日至94年1 月7
    日新增或修正之條文，就其所定數額提高為3 倍」。亦即自
    95年7 月1 日起，刑法分則編所定罰金之貨幣單位，由原來
    之銀元改為新臺幣；且94年1 月7 日刑法修正時，刑法分則
    編未修正之條文定有罰金者，自95年7 月1 日起，有關罰金
    之數額提高為30倍。刑法第284 條第2 項前段之罪自24年7
    月1 日施行後即未再修正，依增訂刑法施行法第1 條之1之
    規定，其罰金以新台幣為單位，數額應提高30倍。此與增訂
    前之罰金以銀元為單位，且適用罰金罰鍰提高標準條例第1
    條前段之結果應提高10倍，而新台幣與銀元之比例為1 ：3
    ，換算結果亦為30倍者，並無不同。亦即增訂刑法施行法第
    1 條之1 之意旨，僅在使刑法規範之罰金刑之貨幣單位，一
    律改為新台幣，並使增訂前後有關罰金刑提高之倍數一致，
    對被告而言，並無有利、不利之比較適用之問題，且此增訂
    之規定應屬罰金罰鍰提高標準條例第1 條但書之情形，當無
    同條前段規定之適用，自應逕行適用刑法施行法第1 條之1
    之規定。
四、原審以被告罪證明確，予以論罪科刑，固非無見，惟查被告
    於案發後已自首犯罪，依法應予減輕其刑，如上所述，原審
    漏未斟酌，尚有未洽；又被告於原審判決前，已與告訴人甲
    ○○達成和解並賠償新臺幣47萬元，此有和解書1 份在卷足
    憑，原審未及審酌，亦有未合；是本件被告上訴意旨指摘原
    判決量刑失當，非無理由，自應由本院予以撤銷改判。爰審
    酌被告素行良好、尚無前科紀錄、本件告訴人所受傷勢、被
    告犯後態度尚稱良好、且被告於肇事後已與告訴人和解等一
    切情狀，量處如主文第2 項所示之刑。又修正前刑法第41條
    第1 項前段規定：「犯最重本刑為5 年以下有期徒刑以下之
    刑之罪，而受6 個月以下有期徒刑或拘役之宣告，因身體、
    教育、職業、家庭之關係或其他正當事由，執行顯有困難者
    ，得以1 元以上3 元以下折算1 日，易科罰金。」，而被告
    行為時之易科罰金折算標準，依95年7 月1 日修正條文施行
    前罰金罰鍰提高標準條例第2 條前段之規定（該條業經總統
    於95年5 月17日公布刪除，並自95年7 月1 日失效），就其
    原定數額提高為100 倍折算1 日，則被告行為時之易科罰金
    折算標準，應以銀元100 元至300 元折算1 日，經折算為新
    臺幣後，係以新臺幣300 元至900 元折算為1 日；惟修正後
    之刑法第41條第1 項前段則規定：「犯最重本刑為5 年以下
    有期徒刑以下之刑之罪，而受6 個月以下有期徒刑或拘役之
    宣告者，得以新臺幣1,000 元、2,000 元或3,000 元折算1
    日，易科罰金。」，比較修正前後之易科罰金折算標準，依
    修正後刑法第2 條第1 項前段規定，應適用修正前刑法第41
    條第1 項前段及修正前罰金罰鍰提高標準條例第2 條之規定
    定其易科罰金之折算標準，以示懲儆。末查，被告行為後，
    有關緩刑之規定雖亦經修正，惟緩刑之規定，並非關於行為
    可罰性之刑罰法律規範，而係屬刑之執行規範，應無修正後
    刑法第2 條第1 項之適用，故犯罪在刑法修正施行前，於刑
    法修正施行後裁判，關於緩刑之宣告，自應適用修正後刑法
    第74條之規定，此有最高法院95年度第8 次刑事庭會議紀錄
    可佐，被告前未曾受有期徒刑以上刑之宣告，有臺灣高等法
    院被告前案紀錄表1 份附卷可稽，其因一時疏忽，誤觸刑章
    ，情節非重、尚有悔意，且於事後已與告訴人達成和解，如
    前所述，經此起訴、審判，當知所警惕，信無再犯之虞，因
    認其所受宣告之刑以暫不執行為適當，爰併諭知緩刑2 年，
    以啟自新。
據上論斷，應依刑事訴訟法第455 條之1 第1 項、第3 項、第36
9 條第1 項前段、第364 條、第299 條第1 項前段，刑法第2 條
第1 項前段、第284 條第2 項前段、修正前刑法第62條前段、第
41條第1 項前段、修正後刑法第74條第1 項第1 款，修正前罰金
罰鍰提高標準條例第2 條，刑法施行法第1 條之1 第1 項、第2
項前段，現行法規所定貨幣單位折算新臺幣條例第2 條，判決如
主文。
本案經檢察官林宏松到庭執行職務。
中　　華　　民　　國　　96　　年　　1 　　月　　18　　日
                  刑事第一庭審判長法  官  洪英花
                                  法  官  林清吉
                                  法  官  雷雯華
以上正本證明與原本無異。
本件不得上訴。
                                  書記官  陳如玲
中　　華　　民　　國　　96　　年　　1 　　月　　18　　日
附錄本案論罪科刑法條之依據：
刑法第284條第2項
從事業務之人，因業務上之過失傷害人者，處1 年以下有期徒刑
、拘役或1 千元以下罰金，致重傷者，處3 年以下有期徒刑、拘
役或2 千元以下罰金。
